【裁判字號】    96,易,710
【裁判日期】    970528
【裁判案由】    竊盜
【裁判全文】
臺灣屏東地方法院刑事判決               96年度易字第710號
公  訴  人  臺灣屏東地方法院檢察署檢察官
被      告  乙○○
選任辯護人  謝國允律師
上列被告因竊盜案件，經檢察官提起公訴（96年度偵字第2712號
），本院審理判決如下：
    主  文
乙○○結夥三人竊盜，處有期徒刑拾月，減為有期徒刑伍月，如
易科罰金，以新臺幣壹仟元折算壹日。
    事  實
一、乙○○與壬○○（已於民國96年9 月14日死亡）及真實姓名
    不詳、綽號「海哥」之成年男子等3 人，基於意圖為自己不
    法所有之犯意聯絡，於96年2 月14日上午10時許，結夥3 人
    ，以徒手方式共同竊取屏東縣泰武鄉公所所有、設置在屏東
    縣泰武鄉平和村前約200 公尺處右側路邊之水溝蓋3 塊，得
    手後由乙○○駕駛不詳車號之箱型車載運至屏東縣新園鄉某
    資源回收場，以新台幣（下同）1,800 元之價格出售，得款
    朋分花用，嗣於96年2 月23日由不詳姓名之民眾撥打110 電
    話向警方報案後，由警方循線查獲上情。
二、案經屏東縣警察局內埔分局報告臺灣屏東地方法院檢察署檢
    察官偵查起訴。
    理  由
壹、證據能力部分：
    按被告以外之人於審判中死亡者，其於司法警察官或司法警
    察調查中所為之陳述，經證明具有可信之特別情況，且為證
    明犯罪事實之存否所必要者，得為證據，刑事訴訟法第159
    條之3 第1 款定有明文。經查：本案共同被告壬○○於起訴
    後之96年9 月14日因故死亡（卷附戶籍資料參照，本院卷第
    28頁），而其於警詢中所為不利被告乙○○之陳述，則屬被
    告乙○○以外之人所為陳述，有論究其是否具有證據能力之
    必要。第查：警詢筆錄作成時，此案甫被查獲，警方尚未通
    知被告乙○○到警局接受調查，被告間難有串供機會，壬○○之記憶亦不易受到干擾，警方對壬○○復無不當取供之情
    形。且依證人即屏東縣泰武鄉平和村村長甲○○於本院審理
    中所為證詞（本院卷第196 頁背面及第197 頁處）可知，被
    告壬○○除於警詢前供述共犯姓名外，亦曾在村長、村民及
    家人面前坦承自己犯行，並供出共犯之人數及姓名，是以壬○○在警詢中所為陳述，顯然具有可信之特別情況，而其陳
    述又為本案認定犯罪事實存在所必要之證據，依前開法律規
    定，壬○○於警詢中之陳述應具有證據能力。
貳、實體部分：
一、訊據被告乙○○矢口否認上開犯行，辯稱：案發當時，其正
    在屏東縣三地門鄉青山村小舅子丙○○中，幫小舅子油漆房
    屋，並稱共同被告壬○○指述其為竊盜共犯，係「喝酒醉亂
    說」，又稱壬○○「上班時偷喝酒我怕危險就常常罵他，之
    後就沒有請他上班，所以可能是因為那樣就這樣亂講話要害
    我」云云。經查：
    (一)前開事實，業據被告即本件共犯壬○○於警詢中陳稱：被
      告乙○○及綽號「海哥」之男子曾參與本件竊盜案並於事
      後一同銷贓，彼等行竊至第3 塊水溝蓋時，遭路人發現，
      其因而要求被告乙○○及「海哥」將水溝蓋放回，但乙○○及「海哥」不從等情在卷（警詢卷第4 頁參照）；證人
      癸○○於偵查及本院審理中亦就案發當日，曾在案發地點
      ，目睹被告壬○○及兩名不詳姓名之外村男子，分別坐在
      某箱型車之車上及立於車外，車輛附近3 塊水溝蓋已遭竊
      取並堆疊在箱型車後方，其要求壬○○將水溝蓋放回，但
      壬○○並未放回等情結證屬實（96年偵字第2721號卷第5
      頁至第7 頁及本院卷第199 頁至第201 頁參照）；證人即
      屏東縣泰武鄉平和村村長甲○○則於偵查及本院審理中就
      證人癸○○曾於案發當日向其訴說村內水溝蓋遭3 人竊取
      ，村民壬○○為行竊者之一，經其親自向壬○○詢問後，
      壬○○坦認確有其事，並稱其他共犯係屏東縣萬巒鄉新置
      村之人等情證述明確（96年偵字第2721號卷第6 頁及本院
      卷第196 頁至第199 頁參照），復有案發後警方在現場拍
      攝之照片3 幀附卷可考。
    (二)雖然，被告壬○○於警詢時所稱：「... 當時我『坐在乙○○所駕之箱型車內』看著乙○○及海哥竊取3 塊水溝蓋
      搬到箱型車裡。在搬第3 塊時我們被路人發現... 」等情
      （警詢卷第4 頁）與證人癸○○於偵查中所證：「當時我
      看到壬○○與另外兩名我不認識的人在一起，『當時那兩
      個人坐在一輛箱型車上』，『壬○○站在箱型車後方』，
      我看到有個水溝蓋已被搬到箱型車裡面，... 」等語（96
      年偵字第2712號卷第6 頁），在共犯所在位置之說法上不
      甚吻合。惟細繹被告壬○○及癸○○之證詞可知，證人癸○○發現此案時，車內已放置3 塊水溝蓋（本院卷第199
      頁筆錄背面參照），並非歹徒正在搬運第3 塊水溝蓋時被
      癸○○發現，與被告壬○○所述被「路人」發現犯行之時
      點尚有不同，故被告壬○○所稱「路人」是否為證人癸○○，即有疑問。換言之，在癸○○發現本件竊案前，可能
      已另有他人目睹被告犯行。因此，被告壬○○與證人癸○○在描述行竊者之相關位置時，自不可能完全一致，故不
      能因被告壬○○與證人癸○○之證詞有上開出入，即全盤
      否定該兩名證人陳述之真實性。況且，經核對被告壬○○
      及證人癸○○之前開證詞可以發現，彼等所描述之共犯人
      數（3 人）、遭竊水溝蓋之數量（3 塊）、載運贓物之交
      通工具（箱型車）及第3 塊水溝蓋遭竊後即被人發現，未
      再偷第4 塊水溝蓋等情節均屬一致。證人即平和村村長甲○○向壬○○詢問後，壬○○亦坦認包括其本人在內一共
      有3 人下手行竊3 個水溝蓋一事無訛。綜此足徵，被告壬○○於警詢中之陳述，及證人癸○○在偵、審中之證詞，
      均非憑空杜撰。本件包括壬○○在內之3 人，曾於首開時
      、地，竊走屏東縣泰武鄉所有之水溝蓋3 塊之事實，應可
      認定。
    (三)因本件共同被告壬○○於起訴後旋即因故死亡（卷附戶籍
      資料參照），無從再行詰問；檢察官於偵查中亦未針對相
      關案情，複訊被告壬○○；證人癸○○又未目睹另兩名共
      犯之面容，並指證被告乙○○為本件共犯。因此，本件之
      主要爭議在於：是否有其他證據足資補強被告壬○○於警
      詢時指稱被告乙○○為本件共犯語之證明力？此可就下面
      四方面述之：
      1.被告壬○○於警詢時曾言及其係搭乘被告乙○○駕駛之
        「箱型車」前往案發地點偷竊水溝蓋，核與證人癸○○
        所稱歹徒用以搬運贓物之車輛為「箱型車」相同。被告
        乙○○於警詢時及本院審理中亦坦承案發時，其的確有
        一部正在使用中之9 人座「箱型車」無誤（其自稱車號
        為WD-5819 號）。
      2.據證人甲○○證稱：被告壬○○曾向其表示，共犯中至
        少有一人係居住在「萬巒鄉新置村」（本院卷第197 頁
        筆錄參照），而被告乙○○即為「萬巒鄉新置村」人，
        與被告壬○○所描述之共犯特徵相符。
      3.據證人甲○○證述：案發前，被告壬○○因失業之故，
        常賦閒在家飲酒（本院卷第198 頁）。被告乙○○於警
        詢時則陳稱其自96年1 月28日腳傷之後，即未再工作（
        警詢卷第7 頁），兩人因而均有閒暇時間。而96年2 月
        14日為星期三（卷附萬年曆參照），並非假日，上午10
        時又是一般人之工作時間，被告2 人分別利用失業或停
        業機會，相約下手行竊，在時間安排上並無違背常理之
        處。
      4.證人即偵辦此案之警員李清貴於本院審理中證稱：被告
        壬○○於警局接受詢問時，「並未喝酒、精神正常」（
        本院卷第66頁筆錄參照），無被告乙○○所稱「喝酒醉
        亂說話」一事（警詢卷第7 頁）；證人甲○○則證稱：
        「（問：壬○○到過世前，有無跟你本人或你認識的人
        表示本案他是冤枉或誣賴別人？）他沒說他冤枉別人也
        沒說他自己被人冤枉。」；「我認為他（指壬○○）平
        常很親切。... 我們部落的人喝酒醉以後對我會表現出
        很愧疚，因為我不喝酒，但我從來沒有覺得壬○○會在
        酒後亂說話或捏造事情」（本院卷第198 頁背面）；證
        人即被告壬○○之兄辛○○在本院審理時亦表示：被告
        壬○○應該不會誣賴別人（本院卷第69頁筆錄參照），
        均可用以擔保被告壬○○陳述之可信性。而被告壬○○
        供述他人參與共犯，並不能使自己脫免罪責，其與被告
        乙○○又無深仇大恨，衡情無設詞構陷被告乙○○之動
        機存在。雖然乙○○自稱壬○○曾遭其責罵，故懷恨在
        心，進而挾怨誣陷報復，惟其並未舉證以實其說，且被
        告於本院審理時又稱「我與壬○○沒什麼深仇大恨，只
        是他喝酒我會罵他而已，我不知道他是否因為這樣所以
        才誣賴我。壬○○的離職是他自己不做的，本案發生前
        他就不做了（旋又改口說）是我把他罵一罵，他才不做
        的。」（本院卷第35頁筆錄參照）云云，足徵被告乙○○自稱遭被告壬○○挾怨報復之說，僅係自己主觀臆測
        ，甚或為其卸責虛構之詞，不足以推翻被告壬○○陳述
        之可信性。
    (三)被告乙○○雖另於本院審理中辯稱：案發當天，其正在三
      地門鄉青山村小舅子丙○○家中，幫丙○○家油漆房屋，
      當天小舅子家在烤肉云云。惟查：
      1.被告乙○○前於警詢時辯稱：案發當天（96年2 月14日
        ）其係在「丈母娘家」刷油漆（警詢卷第7 頁筆錄參照
        ）。迄本院審理中始改口稱其係在「小舅子家」刷油漆
        ，並稱其丈母娘及小舅子分別住在不同村落，未居住一
        處（本院卷第36頁），前後陳述顯有差別。更可疑者在
        於，若被告之丈母娘及小舅子係居住在不同村落，則被
        告應無混淆可能，何以會在警詢時誤將其油漆地點誤稱
        為其丈母娘住處？實足啟人疑竇。
      2.被告自稱其除於96年2月14日在丙○○家油漆粉刷外，
        同年2 月22日、23日、24日亦在同址工作，迄25日始收
        工結尾（本院卷第36頁參照）。惟查，96年2 月17日至
        21日乃農曆春節（卷附萬年曆參照），為國人之重要休
        假節日，被告逢此重要節慶，不思與家人團聚休息，反
        跨越春節，連續多日，獨自一人為小舅子粉刷房屋，實
        有悖人情。況且，油漆工程未終了之前，房屋內外常有
        粉刷工具陳列並散發濃重氣味，難以供人正常起居，對
        屋主而言極為不便，被告及其小舅子擇此新年前後在住
        處施工油漆房屋，並在屋前烤肉，讓被告乙○○一人獨
        自施工，亦屬不合常理之處。
      3.被告乙○○於警詢中陳稱：其粉刷油漆時，有小舅子丙○○及小姨子丁○○在場，並未提及他人（警詢卷第8
        頁）。迄至本院審理時又稱「在場的有的我不知道名字
        ，有我小舅子、我太太的妹妹丁○○、我丈母娘不在那
        裡，她沒看到。」（本院卷第37頁背面參照），使在場
        人數增加，惟其竟未聲請傳喚丙○○及丁○○到庭作證
        ，反而主動聲請傳喚其從未提及之「庚○○」及「己○○」2 人證明其在上開地點粉刷房屋（本院卷第37頁筆
        錄及第39頁之刑事答辯狀參照），實足令人訝異。且本
        院依被告聲請傳喚證人己○○出庭時，詢其欲證何事？
        其未加思索即向法官答稱：「不在場證明」；法官問其
        欲證明何日發生何事，其又立即答道：「2 月14日那天
        在烤肉，丙○○的姐夫在刷油漆」（本院卷第216 頁筆
        錄參照），顯係有備而來。惟法官問其何時烤肉，其又
        答稱係當天「下午2 、3 點去烤肉的」（本院卷第216
        頁）。換言之，該證人根本無法證明被告於案發時間（
        上午10點）在丙○○之住處油漆房屋，故其出庭作證顯
        可疑為有心人士事先安排，其不僅不能證明被告於案發
        時間在三地門鄉粉刷房屋，反可暴露此證人之部分說詞
        係事前經過他人勾串。
      4.至於證人丁○○（被告之小姨子）、丙○○（被告之小
        舅子）、戊○○（被告之配偶）及庚○○（丙○○之鄰
        居）等人雖於本院審理中證稱被告曾於96年2 月14日當
        天在丙○○之房屋從事油漆工作及彼等正在烤肉云云，
        然被告於警詢時並未陳述其油漆時，小舅子及其家人正
        在烤肉，前後有所不符，而且：
        證人丁○○所稱在場烤肉人員計有其本人、其姐戊○○、其兄丙○○、大嫂許淑蜜、其母顏素琴及庚○○
          等多人（本院卷第202 頁），此與被告自稱「我丈母
          娘（即顏素琴）不在那裡，她沒看到」一情（本院卷
          第37頁背面）不相符合；證人丁○○所稱「被告10日
          開始油漆，到15日已經刷完了，我是17日離開的。」
          一語，亦與被告所言伊係於「2 月24日或2 月25日（
          油漆工程）收尾」一情（本院卷第36頁）有所出入；
          況證人自稱：其並無全程看著被告，所以無法確認被
          告有無於中途離開（本院卷第206 頁），故實在無從
          依其證詞認定被告曾於96年2 月14日當天全天均在三
          地門鄉丙○○之住處粉刷油漆。
        證人戊○○所證在場烤肉人員計有其本人、其妹丁○○、其弟丙○○、其弟媳及其妹丁○○之配偶等人（
          本院卷第206 頁背面），此與被告在本院審理時自稱
          證人戊○○並未看到其粉刷油漆一語（本院卷第37頁
          背面）不符，與證人丁○○所證其配偶於2 月14日當
          天並未一起參與烤肉等語（本院卷第204 頁背面）亦
          不能吻合；證人戊○○證稱烤肉時有用飛鼠煮湯（本
          院卷第208 頁），證人丁○○則稱烤肉並無煮湯（本
          院卷第205 頁背面），又為兩人證詞齟齬之處。
        證人丙○○證稱其妹丁○○之配偶當天在房間內，未
          參與烤肉一語（本院卷第212 頁背面），與證人丁○○所證其配偶於2 月14日當天並未一起參與烤肉，其
          夫僅休假至12日，所以當天沒有一起過情人節，只有
          互通電話等情（本院卷第204 頁背面）不相符合。證
          人所稱被告油漆至2 月15日完工一節（本院卷第210
          頁）亦與被告自稱其油漆至2 月25日收尾（本院卷第
          36 頁） 一情有所差異。
        證人庚○○所證其前往丙○○家烤肉之時間共計兩天
          ，一為2 月13日，一為2月14 日（本院卷第213 頁筆
          錄參照），與證人丁○○、戊○○及丙○○等人所證
          該段期間前後僅有於2月14 日一天烤肉之證詞（本院
          卷第204 頁、第209 頁、第210 頁）出入甚鉅。且該
          證人證稱2 月14日當天參與烤肉之人員僅有「丙○○
          、丁○○及戊○○這樣而己」（本院卷第213 頁），
          與其他證人證述之參與人員亦有顯著差別。況證人丁○○證稱2 月14日當天係因西洋情人節，故相約烤肉
          （本院卷第205 頁），而證人庚○○自稱已有女友，
          住在附近，卻未邀其同往慶祝情人節，僅隻身前往為
          他人烤肉，亦不合理。而2 月18日為農曆新年，與2
          月14日不過4 日之隔，證人歷時近一年，對當年農曆
          新年為何日已不復記憶，卻牢記新年前數日與他人烤
          肉之事，豈不怪哉？綜上所論，本院認為因上開證人
          與被告多有親屬關係，其證明力本即薄弱，且彼此證
          詞出入甚多，與被告之陳述亦有多項未符之處，疵暇
          重重，故均無法證明被告曾於96年2 月14日10時許之
          案發當時正在丙○○家中油漆房屋。
   (四)本件被告壬○○於警詢中之陳述及證人癸○○、甲○○之
     證詞，既無其他違反經驗法則或論理法則之重大暇疵存在
     ，經相互勾稽並參酌證人李清貴、辛○○之證詞及其他情
     況證據之結果，足認被告確有參與首開竊盜犯行。而被告
     之辯解又不能成立，是以本件事證已臻明確，被告犯行堪
     以認定。
二、本件共同被告壬○○於警詢中雖僅言被告乙○○及「海哥」
    共同行竊及於事後分贓，而未言及其本身參與之構成要件行
    為，然被告壬○○事後已向同村村長甲○○坦承其參與共同
    竊盜之犯行不諱（證人甲○○之證詞參照，本院卷第197 頁
    ），且案發地點之水溝蓋不只3 塊（警詢卷所附照片參照）
    ，而證人癸○○發現本案時，被告壬○○又已站立在車外，
    故被告壬○○應有為其他共犯把風，或接續竊取第4 塊水溝
    蓋之主觀犯意存在，因此堪認被告乙○○、壬○○及綽號「
    海哥」之成年男子，均有共同行竊水溝蓋之犯意聯絡而結夥
    三人同往案發現場為之，是核被告乙○○所為，係犯刑法第
    321 條第1 項第4 款之結夥3 人竊盜罪。被告乙○○、壬○○及「海哥」等人間就前揭犯行有犯意聯絡及行為分擔，均
    為共同正犯。爰審酌被告之學歷程度為國中畢業，智識程度
    不高，曾有竊盜之犯罪前科，其為貪圖小利，竟不顧其他道
    路使用人之安全，偕同共犯共計3 人，竊取路旁水溝蓋，使
    路面出現空洞，路過人、車不慎跌落其中，進而損害他人生
    命、身體及財產上之風險大增，惡性匪淺，彼等所得財物雖
    然不多，惟事後仍矢口否認犯行，又不願回復路面原狀，毫
    無悔意等一切情狀，量處如主文所示之刑，並因其犯罪時間
    係在96年4 月24日以前，且宣告刑未逾1 年6 月，非屬中華
    民國96年罪犯減刑條例所定不得減刑之罪，故再依該條例規
    定，減其刑期二分之一，以資懲儆並勵自新。
據上論斷，應依刑事訴訟法第284 條之1 、第299 條第1 項前段
，刑法第28條、第321 條第1 項第4 款、第41條第1 項前段，中
華民國96年罪犯減刑條例第2 條第1 項第3 款、第7 條，判決如
主文。
中    華    民    國    97    年    5     月    28    日
                  刑事第四庭    法  官  王以齊
以上正本證明與原本無異。
如不服本判決應於收受本判決送達後十日內向本院提出上訴書狀，
其未敘述上訴理由者，並得於提起上訴後十日內向本院補提理由
書狀（均須按他造當事人之人數附繕本）「切勿逕送上級法院」
中    華    民    國    97    年    5     月    28    日
                                書記官  蔡進吉
附錄本判決論罪科刑法條：
刑法第321條第1項第4款
犯竊盜罪而有左列情形之一者，處6 月以上、5 年以下有期徒刑
：
四、結夥三人以上而犯之者。


司法院資訊處製作；財團法人民間司法改革基金會備份。
